臺灣高等法院花蓮分院刑事裁定　　　　　　94年度抗字第56號
抗 告 人
即自訴人　乙○○
代 理 人　陳益盛律師
被　　告　戊○○
　　　　　甲○○
　　　　　己○○
　　　　　丙○○
　　　　　丁○○
上列抗告人因被告偽造文書案件，不服臺灣花蓮地方法院中華民
國94年6月30日裁定（臺灣花蓮地方法院93年度自字第3號），提
起抗告，本院裁定如下：
    主  文
抗告駁回。
    理  由
一原法院依刑事訴訟法第326條第3項之規定，裁定駁回抗告人之
  自訴，經核其所依據法條及所記載之理由，於法俱無違誤。
二本件抗告意旨略以：
  (一)抗告人曾於94年5月23日聲請調查證據，且再於94年6月 8日
    聲請保全證據，原法院竟未予理會，逕於94年6月 30日裁定
    駁回本件自訴，訴訟程序顯有瑕疵。
  (二)抗告人並非取走 4千萬借款之人，真正取走借款之人才有偽
    造文書之動機，茲聲請函查花蓮第二信用合作社（以下簡稱
    花蓮二信）銘星企業吳錶、吳清吉、陳玉枝、吳素芳、吳銘
    傳等人所有之貸款文件資料，查明何人取走借款而獲得利益
    ？何人有偽造文書之動機？本案有無其他共犯？
  (三)自83年8月1日至89年9月 20日止，因本案借款所繳納之利息
    高達30餘萬元，依利益與負擔歸屬同 1人之經驗法則，支付
    利息之人應為真正取走借款之人或其人頭，真正取走借款及
    支付借款利息之人即有偽造文書之動機，請求向花蓮二信函
    查前述借款利息支付之原始憑證予以查明。
  (四)被告丁○○於另案（本院92年度上字第40號吳素芳與花蓮二
    信間清償借款事件）指稱：貸款之第 1次對保時，一定由本
    人親簽，但抗告人從未親自在單據上簽名，是聲請函查花蓮
    二信內部授信、身分驗證、印鑑卡製作及對保作業程序以釐
    清抗告人之主張是否屬實。
  (五)原裁定認定系爭「抵押權設定契約書」、他項權利證明書、
    擔保放款借據及約定書等文件上之印鑑核與抗告人於花蓮二
    信所開設之3889-9號支票存款帳戶所使用之印鑑相同，但前
    開印鑑章係於83年8月1日始由被告以倒填日期之方式成立，
    但抗告人自72年1月5日即加入花蓮第二信用合作社為社員，
    之前印鑑為何，與本案有重要關聯，是聲請函查花蓮二信查
    明前揭3889-9號支票存款帳戶於85年5月 30日更改印鑑前之
    印鑑卡究竟為何。
  (六)聲請函查花蓮二信關於各筆借款之所有文件資料（如借款申
    請書及借款人身分認證資料、委託書等），及該社有何權限
    將資金存入自身帳戶，並命被告戊○○提出授權書或其他證
    明文件，藉以證明被告戊○○關於伊已經獲得抗告人授權之
    辯解是否屬實。
三本件抗告人以被告戊○○偽造抗告人之印鑑章並冒用抗告人名
  義向花蓮二信借款4 千萬元及冒用抗告人名義為被告戊○○向
  花蓮二信借款8 百萬元之連帶保證人，而花蓮二信相關承辦人
  員即其餘被告甲○○、己○○、丙○○、丁○○等人與被告戊○○串謀，致被告戊○○得以完成前揭貸款手續，因認被告戊○○及甲○○、己○○、丙○○、丁○○等人共犯刑法第 216
  條行使第210 條私文書罪名；被告戊○○則以：伊以抗告人名
  義辦理前開4千萬元貸款，及以抗告人名義為前開8百萬元貸款
  之連帶債務人，均係經過抗告人之同意，伊於前開貸款程序中
  所使用之抗告人文件及印鑑均係抗告人自行提供等語為辯。是
  本案之爭點僅：「被告戊○○以抗告人名義辦理前揭 2筆貸款
  是否曾經過抗告人同意」一端，苟被告戊○○使用抗告人名義
  辦理前揭兩筆貸款，均已經抗告人同意，即無對被告戊○○論
  以偽造文書罪名及對其餘被告即甲○○、己○○、丙○○、丁○○論以共犯之餘地。
四經查：
  (一)前述2筆借款之到期日均為88年7月7日，抗告人除於該2筆借
    款屆期後之88年10月29日就前述 4千萬元借款部分簽具「借
    款展期申請書」，申請花蓮二信將該筆 4千萬元借款之期限
    展延至89年4月7日之外，且於88年10月30日分別於載明：「
    立變更契約人（即借款人、連帶保證人）就84年11月27日所
    共同書立新台幣8百萬元（4千萬元）整到期日88年7月7日之
    放款借據，爰經商得貴社同意變更該借據部分內容如左：…
    …」等內容之「變更借據部分約定內容契約書」2紙上之借
    款人及連帶保證人欄簽名蓋章，有前述「借款展期申請書」
    1紙及「變更借據部分約定內容契約書」2紙附原審卷可稽（
    見原審卷(一)第243、245、246頁），抗告人對前述3紙文件上
    簽名之真正並未爭執，僅主張伊當初是在空白文件上簽名等
    語。
  (二)按在銀行所提供之文件上簽名，涉及個人權利義務之變動，
    茲事體大，此乃一般與金融機構有往來經驗之人所週知之事
    實，抗告人個人及其家族與花蓮二信往來多年，交易金額均
    甚為龐大，與抗告人一併在前述 2紙「變更借據部分約定內
    容契約書」連帶保證人欄簽名之吳素芳（抗告人之胞妹，即
    前述92年度上字第40號清償借款事件之上訴人）曾經任職代
    書，具有製作法律文件之專業能力等情，係本案及另案即本
    院92年度上字第40號清償借款事件卷內資料所明白顯示之事
    實。如果本件自訴意旨所主張之事實及抗告人於前述民事事
    件作證時所稱：「二信告訴我說是太昌的土地要換單……都
    是丁○○和另外1個人拿空白資料給我簽的、我是第1個簽的
    ，我簽好了以後打電話給吳素芳（她才肯簽）」等情屬實，
    當時所要換單（借款展期）之債務已經特定，且無任何急迫
    之情事，花蓮二信人員有何託詞可以說服抗告人及吳素芳 2
    人在空白文件上簽名？抗告人及吳素芳對花蓮二信人員此種
    違反常軌之行為豈能輕率予以苟同？抗告人前揭事實主張於
    情理顯有有悖，原裁定認定抗告人此部分事實主張不足採信
    ，抗告人係在內容已經填載完備之前述文件（「借款展期申
    請書」1紙及「變更借據部分約定內容契約書」2紙）上簽名
    （見原裁定理由四(五)(1)之記載），顯然可取。
  (三)前揭文件上既已明確記載展延借款之內容，如果被告戊○○
    以抗告人名義辦理前述 2筆借款時未經抗告人同意，抗告人
    豈有可能在前揭展延借款之文件上簽名？原裁定認定抗告人
    對被告戊○○所辦理之前述 2筆借款知情，經核於經驗法則
    及論理法則無違。
  (四)又被告戊○○係抗告人兄（吳銘傳）之配偶，係屬抗告人家
    族企業（銘星企業）之成員，彼此關係密切，渠等基於彼此
    間之親情及信賴關係，提供個人名義作為借款人或連帶保證
    人，與常情並無不合，前述抗告意旨所為之指摘及聲請調查
    之證據，俱與前述關鍵判斷無直接關聯，原法院未予調查，
    並無不當，抗告意旨再聲請本院予以調查，亦顯不足取，附
    此敘明。
五本件抗告核無理由，應予駁回。
六據上論結，應依刑事訴訟法第412條，裁定如主文。
中　　華　　民　　國　　94　　年　　8 　　月　　29　　日
                  審判長法  官  謝志揚
                        法  官  蔣有木
                        法  官  何方興
以上正本證明與原本無異。
如不服本裁定應於裁定送達後五日內向本院提出抗告狀。
                        書記官  劉妙娘
中　　華　　民　　國　　94　　年　　8 　　月　　29　　日
